【裁判字號】    98,上訴,400
【裁判日期】    980527
【裁判案由】    強盜
【裁判全文】
臺灣高等法院高雄分院刑事判決         98年度上訴字第400號
上  訴  人  臺灣高雄地方法院檢察署檢察官
被      告  乙○○
                    （現於臺灣臺南監獄執行中，暫寄押於臺
                      灣高雄第二監獄）
選任辯護人  洪千琪律師
上列上訴人因被告強盜案件，不服臺灣高雄地方法院97年度訴字
第1791號中華民國98年2月19日第一審判決（起訴案號：臺灣高
雄地方法院檢察署97年度偵字第15903號），提起上訴，本院判
決如下：
    主  文
原判決撤銷。
乙○○犯恐嚇取財罪，累犯，處有期徒刑壹年。
    事  實
一、乙○○前有多次恐嚇取財、違反毒品危害防制條例等前科，
    近期曾因恐嚇取財案件，經臺灣高等法院以94年度上易字第
    1244號判處有期徒刑7 月確定，因違反毒品危害防制條例案
    件，經臺灣桃園地方法院以95年度桃簡字第2164號判處有期
    徒刑6月確定，於民國95年7月11日入監，接續執行上開2 案
    ，於96年7月17日縮短刑期執行完畢。
二、乙○○於97年4 月17日凌晨某時，進入高雄市左營區○○○
    路111 巷18號「界揚超商」打玩電動遊戲機，經累積贏得8
    千分後，要求店員甲○○洗分而得款新臺幣（下同）8 千元
    ，嗣乙○○繼續在該店打玩電動遊戲機，同日凌晨6 時許，
    乙○○因打玩電動遊戲機而將方才所贏得之8 千元輸光，竟
    萌生意圖為自己不法所有之恐嚇取財犯意，以有話要告知為
    由，要求店員甲○○到監視器拍攝不到之後方倉庫內，乙○
    ○隨即自褲子口袋亮出手槍1 枝（未扣案，尚無積極證據證
    明具有殺傷力），向甲○○恫嚇稱：「等一下到櫃臺將伊所
    輸掉的8 千元拿給伊，不能有任何動作，否則要開槍」等語
    ，致甲○○心生畏懼，而至櫃臺將收銀機內之8 千元現金交
    與乙○○，乙○○於取財得手後隨即逃逸。嗣經警據報後，
    依「界揚超商」所提供之監視錄影畫面循線查獲乙○○，始
    悉上情。
三、案經高雄市政府警察局左營分局移請臺灣高雄地方法院檢察
    署檢察官偵查起訴。
    理  由
壹、證據能力方面：
一、證人甲○○、洪逸倫於警詢中所為之陳述無證據能力：
    證人甲○○、洪逸倫於警詢之陳述，為審判外之言詞陳述，
    係屬傳聞證據，查無刑事訴訟法第159 條之2 「具有較可信
    之特別情況，且為證明犯罪事實存否所必要」之情形，且被
    告及辯護人復已爭執其證據能力，是本院認證人甲○○、洪
    逸倫於警詢中所為之陳述無證據能力。
二、證人甲○○、洪逸倫於偵查中之陳述有證據能力：
  (一)按被告以外之人於偵查中向檢察官所為之陳述，除顯有不可
    信之情況者外，得為證據，刑事訴訟法第159 條之1 第2 項
    亦有明文，而該條之立法理由係認被告以外之人（包括證人
    、鑑定人、告訴人、被害人及共同被告等）之陳述如在法官
    面前為之，因其任意陳述之信用性係在已受確定保障之情況
    下所為，自得作為證據。而現階段刑事訴訟法規定檢察官代
    表國家偵查犯罪、實施公訴，依法其有訊問被告、證人及鑑
    定人之權，證人、鑑定人且須具結，而實務運作時，檢察官
    偵查中向被告以外之人所取得之陳述，原則上均能遵守法律
    規定，不致違法取供，其可信度極高，職是，被告以外之人
    前於偵查中已具結而為證述，除反對該項供述得具有證據能
    力之一方，已釋明「顯有不可信之情況」之理由外，即不宜
    遽指該證人於偵查中之陳述不具證據能力。
  (二)本件證人甲○○、洪逸倫於偵查中向檢察官所為之陳述，業
    經依法具結，復無積極證據證明上開證人於偵查中之陳述有
    何顯不可信之情事，是證人甲○○、洪逸倫於偵查中之陳述
    自有證據能力，而得採為本件之證據。
三、本案其他傳聞證據之證據能力：
    按傳聞法則之重要理論依據，在於傳聞證據未經當事人之反
    對詰問予以核實，乃予排斥，惟若當事人已放棄對原供述人
    之反對詰問權，於法院審判時表明同意該等傳聞證據可作為
    證據，基於證據資料愈豐富，愈有助於真實發現之理念，並
    貫徹刑事訴訟法修法加重當事人進行主義之精神，確認當事
    人對於證據能力有處分權之制度，傳聞證據經當事人同意作
    為證據，法院認為適當者，亦得為證據。另當事人於調查證
    據時，對於傳聞證據表示「沒有意見」、「對於證據調查無
    意見」，而未於言詞辯論終結前聲明異議，應視為已有將該
    等傳聞證據採為證據之同意，此刑事訴訟法第159 條之5 定
    有明文。檢察官、被告及辯護人於本院準備程序時，均已明
    確同意本案其餘傳聞證據均有證據能力（見本院卷第32頁）
    ，本院斟酌該等證據並非非法取得，亦無證明力明顯過低之
    情形，是該等證據，均得採為證據。
貳、實體方面：
一、訊據被告乙○○（下稱被告）矢口否認有上開恐嚇取財犯行
    ，辯稱：：伊當日確實有從店員那裡拿到8 千元，但那是伊
    洗分換來的錢，伊沒有持槍恐嚇取財云云。經查：
  (一)被告於97年4月17日凌晨某時前往高雄市左營區○○○路111
    巷18號「界揚超商」內打玩電動遊戲機，並於同日6 時許離
    去時，由證人甲○○自收銀機內取出8 千元現金交給被告等
    情，業據被告於警詢及偵審中坦承在卷，核與證人甲○○於
    偵查及原審審理時之證述情節（見偵卷第6至7頁，原審卷二
    第33至40頁），及證人洪逸倫於偵查中之證述情節（見偵卷
    第6至7頁），互核相符，並有監視錄影畫面翻拍照片6 張在
    卷可佐（見警卷第26至32頁），是被告於上開時、地自「界
    揚超商」店員甲○○手中收取現金8 千元之事實，堪以認定
    。從而，本案主要審酌及認定之重點即在於，被告是否以亮
    槍之方式恐嚇店員甲○○交付現金8千元。
  (二)本案相關證人甲○○、洪逸倫、簡漢鍾、楊寶昇證述內容如
    下：
  1.證人即「界揚超商」店員甲○○於偵查中證稱：被告叫我到
    監視器照不到的倉庫，並從他口袋拿出1 支手槍給我看，又
    將槍放回口袋，叫我出去之後將收銀機內的錢全部給他，叫
    我不能有任何動作，否則他要出去開槍，我心理害怕就回到
    櫃臺，乙○○也跟著我回櫃臺，我就從收銀機拿了8 千元給
    他，之後被告就離開了等語（見偵卷第6 頁）；於原審審理
    時證稱：被告叫我去倉庫，就是攝影機照不到的地方，他把
    槍拿出來，叫我將他剛剛輸掉的錢拿給他，說如果出去之後
    有什麼動作的話，他就要開槍，之後我就去收銀機那裡拿8
    千元給被告。因為被告有說過要我將他輸掉的那些錢交給他
    ，我有大概算一下，所以知道交給被告8 千元等語（見原審
    卷二第33至40頁）。
  2.證人即「界揚超商」店員洪逸倫於偵查中證稱：當時我在櫃
    臺旁的小辦公桌坐，被告要甲○○到後面倉庫，說有話要跟
    他說，我有看到他們2人到倉庫，後來他們一前一後出來，
    甲○○就到櫃臺拿錢給被告，我問甲○○要幹嘛，但他沒有
    回答我，被告口氣很兇地跟我說，妳現在還搞不清楚狀況，
    妳不知道我是誰，等一下叫甲○○跟妳解釋，之後被告就拿
    錢離開了，我問甲○○是什麼事，他說被告拿槍出來，叫伊
    將錢拿給他，我就馬上打電話給老闆簡漢鍾等語（見偵卷第
    6至7頁、第21至24頁）。
  3.證人即「界揚超商」負責人簡漢鍾於警詢及偵查中證稱：97
    年4月17日案發當天洪逸倫有打電話給我，說超商被搶8千元
    ，我沒有正式報案，但事後我有跟左營分局的警員「阿寶」
    講，並拿監視錄影帶給他看，可能是這樣他才去追查等語（
    見警卷第13至14頁、偵卷第39頁）。
  4.證人即高雄市政府警察局左營分局警員楊寶昇於偵查中證稱
    ：本件超商老闆簡漢鍾沒有正式報案，他認識我們偵查隊的
    施文承，有向施文承提及被搶的事，他請施文承到超商，要
    放錄影帶給他看，我有與施文承一起到到超商看錄影帶，錄
    影帶畫面中有看到被告站在櫃臺，右手向男店員拿錢，拿錢
    後左手指向店員，臉部表情很像在罵人，警卷中翻拍監視器
    內容是代表被告伸手向店員拿錢的意思等語（見偵卷第34頁
    ）。
  (三)本院審酌證人甲○○、洪逸倫、簡漢鍾、楊寶昇上開證述情
    節不僅互核相符，亦核與監視錄影翻拍照片6 張所顯示，被
    告站在超商櫃臺前用手指比「8」之情節相符（ 見警卷第26
    至29頁），足見證人甲○○、洪逸倫、簡漢鍾、楊寶昇上開
    證詞顯非憑空捏造。而證人  甲○○、洪逸倫、簡漢鍾、楊
    寶昇與被告素昧平生，亦無嫌隙，實無設詞構陷被告之必要
    。況警員執行公務時，本身即受有行政懲處責任之監督，其
    到庭具結作證，更係以刑事責任擔保其證言之真實性，證人
    楊寶昇既身為警務人員，應深切明白出庭作證具結後，應據
    實陳述之義務，及如有偽證應受處罰之嚴重後果，是其當無
    捏造事實之理。職是，足認證人甲○○、洪逸倫、簡漢鍾、
    楊寶昇上開證詞均係真實而可採信。
  (四)證人李威明於偵查中證稱：被告曾拿1枝槍威脅我，97年4月
    23日我向被告借車時，在車上有發現該枝槍放在駕駛座的門
    把處，我拿起來看，才知道是金屬做的道具槍，槍管沒有打
    通，被告之前跟我要錢，就是拿這枝槍，我以為是真的，才
    拿錢給他，當天我看到是道具槍就將它丟掉了，槍枝約手掌
    大而已，拿在手上看不出來等語（見偵卷第47頁），亦足以
    佐證證人甲○○上揭證述被告在超商倉庫亮槍恐嚇取財乙節
    為真實。
  (五)參以被告於偵查中供稱：「（檢察官問：你為何將那位男店
    員叫進監視器看不到的倉庫內，還拿出1 枝手槍給他看？）
    我是第一次到那家店玩，不知道監視器在何處，電玩就放在
    店裡另一個房間，我跟男店員說我要去廁所，男店員就去看
    檯子是否有8 千元積分，順便去收有零錢的檯子，之後我上
    完廁所，男店員就已在櫃臺那邊，並拿了8 千元給我」等語
    （見偵卷第18頁），被告對於檢察官所詢問「你為何將那位
    男店員叫進監視器看不到的倉庫內，還拿出1 枝手槍給他看
    ？」之問題，並未否認，僅係避重就輕答以其他無關問題之
    內容，益徵被告確有在超商後方倉庫內亮槍恫嚇店員甲○○
    之事實無訛。
  (六)按法院依自由心證為證據判斷時，不得違背經驗法則，所謂
    經驗法則，係指吾人基於日常生活經驗所得之定則，並非個
    人主觀上之推測。次按刑法上以威嚇方法使人交付財物之強
    盜罪，與恐嚇罪之區別，係以對於被害人施用威嚇程度為標
    準；如其程度足以抑壓被害人之意思自由，至使不能抵抗而
    為財物之交付者，即屬強盜罪；否則，被害人之交付財物與
    否，儘有自由斟酌之餘地者，即應成立恐嚇取財罪。又恐嚇
    行為不以將來之惡害通知為限，即以強暴脅迫為手段，而被
    害人未達於不能抗拒程度者，亦屬之（最高法院30年度上字
    第668號判例、最高法院80年度第4次刑事庭會議決議意旨參
    照）。至施用之威嚇手段，客觀上是否足以壓抑被害人之意
    思自由，應依一般人在同一情況下，其意思自由是否因此受
    壓制為斷，不以被害人之主觀意思為準（最高法院87年度台
    上字第3705號判決意旨參照）；如行為人所實施之不法手段
    足以抑制通常人之抗拒，使之喪失自由意思，即與「不能抗
    拒」之意義相當。經查，被告以有話要告知為由，要求店員
    甲○○到監視器拍攝不到之後方倉庫內，被告隨即自褲子口
    袋亮出手槍1枝向甲○○恫嚇稱：「 等一下到櫃臺將伊所輸
    掉的8 千元拿給伊，不能有任何動作，否則要開槍」等語，
    致甲○○心生畏懼，而至櫃臺將收銀機內之8 千元現金交付
    與被告等情，業經本院認定如前，而案發地點之「界揚超商
    」，櫃臺與倉庫間隔有木門及冰箱，兩者距離約10公尺，從
    櫃臺無法看到倉庫等情，業據被告供陳甚明（見本院卷第50
    頁），復有被告當庭繪製之「界揚超商」現場位置圖1 紙在
    卷可稽（見本院卷第52頁）。準此，被告於後方倉庫內對店
    員甲○○亮槍，要求甲○○將伊所輸掉的8 千元拿給伊，嗣
    因甲○○心生畏懼，果至櫃臺將收銀機內之8 千元現金交與
    被告之行為，即係以將來之惡害通知甲○○，致甲○○心生
    畏懼，然尚未達壓制甲○○意思自由而不能抗拒之程度，甚
    為明灼。
  (七)綜上所述，本件事證已臻明確，被告上開所辯均係避就之飾
    詞，不足採信，其恐嚇取財之犯行洵堪認定，應予依法論科
    。
二、核被告所為，係犯刑法第346條第1項之恐嚇取財罪。檢察官
    認被告所為係犯刑法第330條第1項加重強盜罪，尚有未恰，
    惟其基本社會事實同一，自應由本院變更起訴法條予以審理
    。被告曾因恐嚇取財案件，經臺灣高等法院以94年度上易字
    第1244號判處有期徒刑7 月確定，因違反毒品危害防制條例
    案件，經臺灣桃園地方法院以95年度桃簡字第2164號判處有
    期徒刑6月確定，於95年7月11日入監，接續執行上開2 案，
    於96年7月17日縮短刑期執行完畢等情，有臺灣高等法院被
    告前案紀錄表在卷可稽，其於有期徒刑執行完畢後，5 年內
    故意再犯本件有期徒刑以上之罪，為累犯，爰依刑法第47條
    第1項之規定加重其刑。
三、原審未詳為推求，遽為被告無罪之判決，即有未合，檢察官
    上訴意旨指摘原判決為被告無罪之諭知係屬不當，為有理由
    ，自應由本院將原判決撤銷改判。審酌被告不思己力賺取所
    需，對於他人之財產未加尊重，欠缺法治觀念，而貿然以脅
    迫之手段侵害他人之財產法益，其行為實有不當，惟念其所
    得錢財8 千元，數量非鉅，及綜合考量被告係國中肄業、無
    業、家境小康（見警卷教育程度欄、職業欄及家庭經濟狀況
    欄之記載），及上開犯罪情節等一切情狀，爰量處有期徒刑
    1 年，以資懲儆。至被告犯本案所使用之槍枝並未扣案，無
    從據以鑑定有無殺傷力，自無從逕自認係違禁物，且該槍尚
    無積極證據證明係為被告所有，該槍亦經證人李威明丟棄滅
    失，業如上述，爰不予宣告沒收，附此敘明。
據上論結，應依刑事訴訟法第369條第1項前段、第364條、第299
條第1 項前段、第300 條，刑法第346 條第1 項、第47條第1 項
，刑法施行法第1 條之1 ，判決如主文。
本案經檢察官陳國全到庭執行職務。
中    華    民    國    98    年    5     月    27    日
                  刑事第七庭    審判長法  官 莊飛宗
                                      法  官 陳明富
                                      法  官 孫啟強
以上正本證明與原本無異。
檢察官如不服本判決應於收受本判決後10日內向本院提出上訴書
狀，其未敘述上訴理由者，並得於提起上訴後10日內向本院補提
理由書狀（均須按他造當事人之人數附繕本）「切勿逕送上級法
院」。
被告不得上訴。
中    華    民    國    98    年    5     月    27    日
                                      書記官 黃富美
附錄件判決論罪科刑法條：
刑法第346條：
意圖為自己或第三人不法之所有，以恐嚇使人將本人或第三人之
物交付者，處6 月以上5 年以下有期徒刑，得併科1 千元以下罰
金。
以前項方法得財產上不法之利益，或使第三人得之者，亦同。
前二項之未遂犯罰之。


司法院資訊處製作；財團法人民間司法改革基金會備份。
